【裁判字號】    97,訴,98
【裁判日期】    970903
【裁判案由】    毒品危害防制條例
【裁判全文】
臺灣士林地方法院刑事判決                97年度訴字第98號
公  訴  人  臺灣士林地方法院檢察署檢察官
被      告  乙○○
選任辯護人  劉大新律師
上列被告因違反毒品危害防制條例案件，經檢察官提起公訴（96
年度偵字第6400號），本院判決如下：
    主  文
乙○○明知為禁藥而轉讓，處有期徒刑陸月。
被訴販賣第二級毒品部分無罪。
    事  實
一、乙○○明知安非他命係行政院衛生署公告查禁之禁藥，不得
    轉讓，竟基於轉讓禁藥安非他命之犯意，於民國96年5 月5
    日中午，在丙○○停放於臺北縣淡水鎮○○路邊之自小客車
    內，將其以新臺幣（下同）1,000 元所購得之安非他命1 小
    包無償轉讓予丙○○施用（丙○○施用毒品部分另案處理）
    ，於同日下午1 時許，為警在上處查獲。
二、案經臺北縣政府警察局淡水分局報告臺灣士林地方法院檢察
    署檢察官偵查起訴。
    理  由
壹、程序方面：
    按被告以外之人於審判外之言詞或書面陳述，除法律有規定
    者外，不得作為證據，刑事訴訟法第159 條第1 項定有明文
    ，此即學理上所稱「傳聞證據排除法則」。又被告以外之人
    於審判外之陳述，雖不符同法第159 條之1 至第159 條之4
    之規定，而經當事人於審判程序同意作為證據，法院審酌該
    言詞陳述或書面陳述作成時之情況，認為適當者，亦得為證
    據。當事人、代理人或辯護人於法院調查證據時，知有第15
    9 條第1 項不得為證據之情形，而未於言詞辯論終結前聲明
    異議者，視為有前項之同意，亦為同法第159 條之5 所明定
    。立法意旨在於傳聞證據未經當事人之反對詰問予以核實，
    原則上先予排除，惟若當事人已放棄反對詰問權，於審判程
    序中表明同意該等傳聞證據可作為證據，或於言詞辯論終結
    前未聲明異議，基於尊重當事人對傳聞證據之處分權，及證
    據資料愈豐富，愈有助於真實發見之理念，且強化言詞辯論
    主義，使訴訟程序得以順暢進行，原則上即可承認該傳聞證
    據之證據能力。而揆諸我國刑事訴訟法第159 條之5 之立法
    理由，除參照前述傳聞證據排除法則之基本法理外，亦參考
    日本刑事訴訟法第326 條之立法例，查日本刑事審判實務之
    運作，有關檢察官及被告均同意作為證據之傳聞書面材料或
    陳述，可直接援引該國刑事訴訟法第326 條作為傳聞例外之
    法律依據，僅在檢察官與被告不同意之情況下，乃須根據其
    他傳聞例外規定俾以斟酌該等書面材料或陳述是否具有證據
    能力，在當事人間無爭執之案件中，傳聞證據基本上均可依
    據前引規定提出於法院使用。據此，我國刑事訴訟法第159
    條之5 之適用應可作同上之解釋。查本件證人丙○○於警詢
    中所為之陳述，乃被告以外之人於審判外之陳述，屬傳聞證
    據，且經被告乙○○及辯護人否認其有證據能力，是依上揭
    規定，自不得採為本件被告論罪科刑之證據；而證人丙○○
    、丁○○於檢察官偵查中所為之陳述，雖亦屬被告以外之人
    於審判外之陳述，均為傳聞證據，然因均係檢察官面前所為
    ，又無顯有不可信之情況，故本院逕依刑事訴訟法第159 條
    之1 第2 項之規定，認該等證據資料均有證據能力；又本件
    判決所引用被告以外之人於審判外之書面陳述，雖亦屬傳聞
    證據，惟當事人及辯護人於本院審判期日中均表示同意作為
    證據方法而不予爭執，且迄至言詞辯論終結前亦未再行聲明
    異議，本院審酌上開證據資料製作時之情況，尚無違法不當
    及證明力明顯過低之瑕疵，亦認為以之作為證據應屬適當，
    故揆諸前開說明，爰逕依刑事訴訟法第159 條之5 規定，認
    前揭證據資料具有證據能力，合先敘明。
貳、實體方面：
甲、有罪部分：
一、上揭犯罪事實，業據被告乙○○於本院審理時坦承不諱，核
    與證人丙○○於檢察官偵查中及本院審理時所具結證述之情
    節相符，並有證人丙○○所使用之0000000000號行動電話通
    聯紀錄1 份在卷可稽（詳見偵查卷第72頁），足徵被告自白
    與事實相符，而可採信，是被告前開犯罪事實堪予認定，應
    依法論科。
二、按安非他命業經行政院衛生署於69年12月8 日列入藥物藥商
    管理法第16條第1 款（即現行藥事法第22條第1 項第1 款）
    之禁藥管理；嗣於79年10月9 日雖再以衛署藥字第904142號
    公告列入麻醉藥品管理條例（現行管制藥品管理條例）第2
    條第4 款所定之「化學合成類麻醉藥品」管理，並明定於管
    制藥品管理條例第3 條所指「管制藥品」（即藥事法第11條
    之管制藥品）及毒品危害防制條例第2 條之第二級毒品，但
    上開列入藥事法禁藥之管理迄今並未解除，是轉讓安非他命
    之行為同受毒品危害防制條例第8 條第2 項之轉讓第二級毒
    品罪及藥事法第83條第1 項之轉讓禁藥罪之規範，而毒品危
    害防制條例第8 條第6 項另規定，轉讓毒品達一定數量者，
    加重其刑至2 分之1 ，其標準由行政院定之。依上開法律明
    文授權之規定，行政院93年1 月7 日發布之「轉讓持有毒品
    加重其刑之數量標準」第2 條規定：「轉讓、持有毒品達一
    定數量者，加重其刑至2 分之1 ，其標準如下：……二、第
    二級毒品：淨重10公克以上。……前項所稱淨重，指除去包
    裝後之毒品重量。」經查，本件被告轉讓安非他命之數量，
    未經扣案，而被告乙○○於本院97年8 月27日審判程序中供
    稱係轉讓安非他命約0.2 、0.3 公克（詳見本院卷第192 頁
    ），且查無其他積極事證足認已達上開加重法定刑之標準，
    依「罪證有疑，利於被告」之法理，應認被告轉讓毒品之數
    量未達加重刑罰之標準。復以毒品危害防制條例第8 條第2
    項係於92年7 月9 日總統令修正公布，並於93年1 月9 日施
    行，該條項之轉讓第二級毒品罪之法定最重本刑為有期徒刑
    5 年，被告既無法定加重其刑之事由，已如上述，而藥事法
    第83條第1 項之轉讓禁藥罪，係於93年4 月21日修正公布，
    93年4 月23日施行，其法定最重本刑為有期徒刑7 年，2 者
    相較，藥事法之處罰為後法且法定刑較重，依法條競合關係
    ，應適用較重之後法論以藥事法第83條第1 項之轉讓禁藥罪
    。是核被告乙○○所為，係犯藥事法第83條第1 項轉讓禁藥
    罪。公訴人起訴書認被告所犯係毒品危害防制條例第8 條第
    2 項之轉讓第二級毒品罪，容有誤會，如上所述，本院自得
    變更起訴法條。又被告轉讓前持有安非他命之低度行為，為
    轉讓之高度行為所吸收，不另論罪。爰審酌被告係轉讓禁藥
    予他人施用，戕害他人身心健康，惟犯後坦承犯行，並供出
    毒品來源，及所轉讓毒品之數量等一切情狀，量處如主文第
    一項所示之刑。
乙、無罪部分：
一、公訴意旨另以：被告乙○○於96年5 月4 日下午6 時許，在
    臺北縣三芝鄉賞味家食品工廠門口，以每包1,000 元之價格
    ，販賣第二級毒品安非他命1 小包予丙○○施用，因認被告
    另涉犯毒品危害防制條例第4 條第2 項之販賣第二級毒品罪
    嫌云云。
二、按犯罪事實應依證據認定之，無證據不得認定其犯罪事實，
    刑事訴訟法第154 條第2 項定有明文。又認定不利於被告之
    事實，須依積極證據，苟積極證據不足為不利於被告事實之
    認定時，即應為有利於被告之認定，更不必有何有利之證據
    ；且刑事訴訟法上所謂認定犯罪事實之積極證據，係指適合
    於被告犯罪事實之認定之積極證據而言，雖不以直接證據為
    限，間接證據亦包括在內，然而無論直接或間接證據，其為
    訴訟上之證明，須於通常一般之人均不致有所懷疑，而得確
    信其為真實之程度者，始得據為有罪之認定，倘其證明尚未
    達到此一程度，而有合理之懷疑存在時，自不能以推測或擬
    制之方法，以為有罪裁判之基礎，最高法院29年上字第3105
    號、30年上字第816 號、40年臺上字第86號、76年臺上字第
    4986號判例可資參照。
三、訊據被告堅決否認有何販賣第二級毒品安非他命之犯行，辯
    稱：96年5 月4 日伊是騎車到臺北縣三芝鄉賞味家食品工廠
    門口向丙○○借車，快要下班的時候開丙○○的車子過去還
    他，伊將車子停在工廠旁邊下車，並且還丙○○車鑰匙，伊
    與伊女友就離開了，伊並沒有販賣毒品給丙○○等語。
四、公訴人認被告涉嫌販賣第二級毒品安非他命，無非以證人丙○○、丁○○分別於檢察官偵查中及本院審理時之證述，以
    及扣案之第二級毒品安非他命殘渣袋3 個、施用安非他命吸
    管1 支、被告乙○○所有OK WAP廠牌手機1 支、門號000000
    0000號SIM 卡1 張及證人丙○○所使用0000000000號行動電
    話通聯紀錄1 份等為論據。惟查：
  (一)證人丙○○先於偵查中證稱：伊共向被告乙○○買過約10至
    15次安非他命，最後一次是96年5 月4 日，每次購買最多5
    千元，最少1 千元，每1 千元可購買1 小包，量約可施用3
    至4 次云云（詳見偵查卷第25頁），於本院97年7 月21日審
    判程序中則改稱：96年5 月4 日下午5 、6 時許，伊拿1 千
    元向被告乙○○購買安非他命，拿到的量約1 次就施用完，
    伊拿多少就吸多少云云（詳見本院卷第123 頁），可知證人
    丙○○證述其向被告乙○○購買安非他命之數量、次數，於
    偵查所證係10至15次，在本院則僅證述購買1 次，前後歧異
    ，是其所證內容，容有疑義，委不足採。
  (二)又證人丙○○於本院97年7 月21日審判程序中先證稱：「96
    年5 月4 日當天，我有到臺北縣三芝鄉賞味家食品工廠上班
    ，那天我上的班是幾點到幾點我忘了，那天中午我與乙○○
    約在臺北縣三芝鄉賞味家食品工廠門口相約購買毒品，96年
    5 月4 日中午是我與乙○○兩個人一起去拿，拿完之後，我
    就說我趕著要上班，兩個人就將車子停在路邊，兩個人就在
    車上吸食安非他命，後來我就去上班，當天晚上6 點有跟乙○○拿1 千元的安非他命，我當場有給乙○○1 張1 千元現
    金」云云（詳見本院卷第119 頁），同上開審判期日另稱：
    96年5 月4 日伊沒有和被告乙○○一起施用安非他命，伊也
    沒有開車載被告乙○○去拿安非他命云云（詳見本院卷第12
    2 頁），再稱：被告乙○○是開車到臺北縣三芝鄉賞味家食
    品工廠門口，當時被告乙○○並沒有下車，車上也沒有負載
    其他人云云（詳見本院卷第124 頁），復稱：被告乙○○當
    天是開伊的車子過來要還伊，並且拿安非他命給伊（詳見本
    院卷第125 頁），經本院疑其所言：「你剛才為何說乙○○
    96 年5月4 日下午5 、6 點到臺北縣三芝鄉賞味家食品工廠
    門門口時並沒有下車？」被告則推稱：「有些事情我忘記了
    」、「我忘記96年5 月4 日下午5 、6 點，乙○○有無帶他
    女友一起來」云云（詳見本院卷第125 頁、第128 頁）。核
    其前後所述，內容一再翻異，前後不一，先稱：伊於96年5
    月4 日當天有與被告乙○○一同開車拿安非他命，並與被告
    於車內一同吸食安非他命云云，嗣又證述：否認前開情事，
    並改稱：96年5 月4 日下午5 、6 時許，被告當天係獨自一
    人開車前往臺北縣三芝鄉賞味家食品工廠拿安非他命給伊，
    當時被告並未下車云云，再翻稱：被告當天係開伊所出借之
    車子前往上址歸還車子給伊，同時拿安非他命給伊，且託詞
    ：已經忘記被告當時是否有下車，以及車上是否另有負載其
    他人云云，顯見其所為證述，反覆矛盾不一，其證詞是否可
    信，自有疑問，是本院尚難僅憑證人丙○○於偵查中及本院
    審理中所為有瑕疵之證述，遽以認定被告有於96年5 月4 日
    下午6 時許，販賣第二級毒品安非他命予丙○○之犯行。
  (三)而證人丁○○對於被告有於96年5 月4 日販賣第二級毒品安
    非他命予丙○○乙節，固於檢察官偵查中證稱：「是丙○○
    告訴我說他的毒品是向乙○○買的，警察來之前他就跟我講
    過，之前有一天中午乙○○打電話給丙○○，丙○○就馬上
    出門，我請朋友載我跟蹤他們到下圭柔村，車子停在路邊，
    我有當場看到乙○○拿1 小包白色的東西給丙○○，第2 天
    警察就來了，所以我猜那包東西應該是毒品」云云，不僅未
    言及當時親眼目睹丙○○拿錢給被告乙○○等情，況證人丙○○於同日偵查中亦證稱：「我媽媽看到的那一天中午的事
    情，是乙○○送我1 包毒品，沒有跟我拿錢」等語（詳見偵
    查卷第26頁），可知證人丁○○所為上開證詞，尚難憑以認
    定被告乙○○有於上開時、地，販賣第二級毒品安非他命予
    丙○○犯行所得採用之證據。又證人丁○○雖於本院97年7
    月21日審判程序中證稱：有一天伊下班回家，看到伊兒子丙○○要出門，伊就請鄰居載伊跟蹤，伊跟到一個地方就下車
    ，伊看到丙○○與被告乙○○見面，當時伊並沒有上前打招
    呼，伊在遠處並沒有看到他們在做什麼，但是伊有看到被告
    乙○○交給丙○○1 包東西，而被告乙○○拿東西給丙○○
    的時候，他們是面對面，伊有看到他們拿東西的情形，因為
    丙○○出門之前有向伊拿錢，伊有看到丙○○拿1 千元給被
    告乙○○云云（詳見本院卷第135 頁至第136 頁），同一審
    判期日另稱：當時伊沒有走過去詢問他們在做什麼，伊只有
    看到被告乙○○交1 小包白白的東西給丙○○，而被告乙○○拿東西給丙○○時，伊不知道丙○○拿1 千元給被告乙○○的時間大概多久，且伊跟蹤丙○○去的地方是淡水，不是
    三芝，伊看到的是在淡水的下圭柔山云云（詳見本院卷第13
    7 頁至第139 頁），再翻稱：伊看到丙○○與被告乙○○交
    東西的地方差不多是在臺北縣三芝鄉賞味家食品工廠門口，
    伊確定被告乙○○拿東西給丙○○的時間是在中午云云（詳
    見本院卷第140 頁），可知證人丁○○之證詞亦屬反覆不一
    ，且所證述其親眼目睹被告乙○○交付第二級毒品安非他命
    予丙○○之時間及地點，核與檢察官起訴被告乙○○於96年
    5 月4 日下午6 時許，在臺北縣三芝鄉賞味家食品工廠門口
    ，販賣第二級毒品安非他命1 小包予丙○○之犯罪事實，明
    顯有所出入，復證人丁○○於本院審判程序末段，經本院疑
    其所述：「你跟蹤你兒子究竟是哪天？」證人丁○○當庭仔
    細回想後稱：「我想起來是96年5 月5 日晚上9 時多，我兒
    子被警察查獲那天。」可知證人丁○○親眼目睹被告乙○○
    交付安非他命予丙○○之時間，實係96年5 月5 日丙○○經
    警查獲受讓第二級毒品安非他命當天，是證人丁○○於偵查
    中及本院97年7 月21日審判期日前、中段之證言亦無從讓本
    院確信被告於上開時、地有販賣第二級毒品安非他命予丙○○之犯行。
  (四)至於證人即本案承辦員警甲○○於本院審理中雖證稱：根據
    丙○○警詢筆錄供稱其是向乙○○購買毒品，且其答稱96年
    5 月5 日下午1 時許當場查獲之殘渣袋，就是吸食完後剩下
    的殘渣袋；且據丙○○供稱其前後有10幾次向乙○○購買毒
    品，而且金額1 千元至5 千元不等，當時供述的內容伊等認
    為可信度很高，伊等認為乙○○有販賣毒品安非他命給丙○○之情形等語（詳見本院卷第130 頁），然究其所證，僅係
    其就證人丙○○於警詢中所為供詞進行陳述，尚非證人甲○○親身經歷目睹被告乙○○販賣第二級毒品安非他命予丙○○之情節，為傳聞供述，且亦屬證人甲○○個人之意見或推
    測之詞，並非以其實際經驗為基礎所為，是依刑事訴訟法第
    160 條之規定，即無證據能力，自不得採為認定被告乙○○
    有於上開時、地販賣第二級毒品安非他命予丙○○之論罪依
    據。
  (五)末查，扣案之證人丙○○所有第二級毒品安非他命殘渣袋3
    個、安非他命吸食器1 支，充其量只能間接證明證人丙○○
    涉有施用第二級毒品安非他命之犯行，尚不得遽為被告乙○○確有販賣第二級毒品安非他命予證人丙○○所採行之證據
    ；而扣案之被告所有OK WAP廠牌手機1 支、門號0000000000
    號SIM 卡1 張及證人丙○○所使用0000000000號行動電話通
    聯紀錄1 份，亦僅能證明被告乙○○於96年5 月4 日下午5
    時許，曾以上開0000000000號行動電話與證人丙○○聯絡，
    尚無其他直接證據足茲證明被告乙○○確有於上開時、地，
    販賣第二級毒品安非他命予證人丙○○之事實，附此敘明。
五、綜上所述，公訴人所舉之上開證據，尚不足以證明被告有販
    賣第二級毒品安非他命之罪嫌，而使本院不致有所懷疑，並
    得確信其為真實之程度，此外，復查無其他積極證據足資證
    明被告確有販賣第二級毒品安非他命之犯行，從而，揆諸首
    揭說明，被告乙○○被訴於96年5 月4 日販賣第二級毒品安
    非他命1 小包予丙○○之犯行，應由本院依法為被告無罪之
    諭知。
據上論斷，應依刑事訴訟法第299條第1 項前段、第300條、第30
1 條第1 項，藥事法第83條第1 項，判決如主文。
本案經檢察官徐名駒到庭執行職務
中    華    民    國    97    年    9     月     3    日
                  刑事第一庭審判長法  官  洪英花
                                  法  官  雷雯華
                                  法  官  賴邦元
以上正本證明與原本無異。
如不服本判決，應於收受送達後10日內向本院提出上訴書狀，其
未敘述上訴理由者，應於上訴期間屆滿後20日內向本院補提理由
書狀（均須按他造當事人之人數附繕本）。
                                  書記官  趙彩彤
中    華    民    國    97    年    9     月    3     日
附錄本案論罪科刑條文之依據：
藥事法第83條第1 項
明知為偽藥或禁藥，而販賣、供應、調劑、運送、寄藏、牙保、
轉讓或意圖販賣而陳列者，處7 年以下有期徒刑，得併科新臺幣
500 萬元以下罰金。
犯前項之罪，因而致人於死者，處7 年以上有期徒刑，致重傷者
，處3 年以上12年以下有期徒刑。
因過失犯第1 項之罪者，處2 年以下有期徒刑、拘役或科新臺幣
30萬元以下罰金。
第1 項之未遂犯罰之。


司法院資訊處製作；財團法人民間司法改革基金會備份。
